臺灣臺北地方法院民事判決　　　　　　　　　　　　　九十三年度訴字第二五七號
　　原　　　　告　聲寶股份有限公司
　　法 定 代理人　丙○○
　　訴 訟 代理人　丁○○
　　被　　　　告　旺聯電器有限公司
　　兼法定代理人
　　暨　　左一人
　　訴 訟 代理人　甲○○
　　被　　　　告　戊○
　　　　　　　　　乙○○
右當事人間請求清償債務事件，本院於中華民國九十三年七月十五日言詞辯論終結，
判決如左：
    主      文
被告應連帶給付原告新台幣貳佰萬伍仟貳佰肆拾陸元，及自民國九十二年十一月十一
日起至清償日止，按年息百分之五計算之利息。
訴訟費用由被告連帶負擔。
本判決於原告以新台幣陸拾陸萬玖仟元為被告供擔保後，得假執行。但被告旺聯電器
有限公司、甲○○、戊○如以新台幣貳佰萬伍仟貳佰肆拾陸元為原告預供擔保，得免
為假執行。
    事      實
甲、原告方面：
一、聲明：除假執行之擔保金額外，如主文第一項所示。
二、陳述：
（一）被告旺聯電器有限公司（下稱旺聯公司）於民國八十六年十一月間，以被告甲
      ○○、乙○○、戊○為連帶保證人，與原告簽訂經銷合約書，約定被告旺聯公
      司得向原告購買相關電器產品經銷，貨款則於每月底支付。嗣被告旺聯公司自
      九十二年九月二日起至同年十月二日止，向原告訂購相關電器產品，扣除被告
      旺聯公司得領取之抵押獎金、冷氣機銷售獎金、家電銷售獎金等款項，被告旺
      聯公司尚積欠新台幣（下同）二百萬五千二百四十六元之貨款。且被告旺聯公
      司就部分貨款，開立發票人均為被告旺聯公司，付款人為上海商業銀行三重分
      行，受款人為原告，帳號為四七七二之四號，發票日分別為九十二年十月二十
      五日、同年月三十一日、同年十一月十日，票號分別為ＦＡ0000000號
      、ＦＡ0000000號、ＦＡ0000000號，面額各為一萬八千八百五
      十五元、九十一萬九千一百七十五元、九十一萬九千一百七十五元之支票三紙
      ，及發票人為被告旺聯公司，付款人為泛亞商業銀行城東分行，受款人為原告
      ，帳號為一五四二八之八號，發票日為九十二年十一月十日，票號為ＰＡ00
      00000號，面額為一萬三千四百元之支票一紙予原告，詎上開支票經原告
      提示後均遭退票。爰依經銷合約書和連帶保證之法律關係，請求被告連帶給付
      二百萬五千二百四十六元，及自九十二年十一月十一日起至清償日止，按年息
      百分之五計算之利息。
（二）對被告抗辯所為之陳述：
  １、被告旺聯公司向原告訂購之產品，自九十二年一月份起至同年七月份止，平均
      銷售金額為一百十九萬五千二百五十三元，大於設定抵押金額之三分之一，依
      約定比率百分之四計算，該抵押獎金應為五萬六千元（0000000×4﹪×7/12＝
      56000）。另被告旺聯公司應扣抵和領取之款項，其中冷氣獎勵金係依追回感
      謝獎勵，一台冷氣機應扣一萬八千九百元，又被告旺聯公司得領取切結旅遊獎
      勵八千五百元，業績達成獎勵一千六百元，特別成數獎勵六千八百元，搭數品
      台數獎勵一萬一千五百元，合計共九千五百元（8500＋1600＋6800＋00000－
      00000＝9500）。至冷氣提兌獎部分，每年冷氣票期入金會有票期提兌息，被
      告旺聯公司九十二年度共有一萬三千九百十二元之提兌息。又被告旺聯公司係
      屬不良結束之經銷商，應追回代製招牌費用，為一萬九千五百五十一元。另冰
      箱贈品生機調理機，追回之現值為一千三百元。是上開款項與被告旺聯公司積
      欠之貨款結算後，原告請求之金額，為二百萬五千二百四十六元。則被告旺聯
      公司辯稱就抵押獎金、冷氣機銷售獎金、家電銷售獎金，與原告請求之貨款行
      使抵銷權云云，自不足取。
  ２、另原告公司之業務人員陳屏通，至被告旺聯公司取回部分貨品，乃因原告屢次
      通知被告出面解決債務，並可前來載回原告所取回之貨品，是原告取回貨品之
      目的，不在抵償貨款，而係欲通知被告出面處理債務。且陳屏通上開取回貨款
      之行為，業經臺灣板橋地方法院檢察署（下稱板橋地檢署）九十三年偵字第一
      三○九號不起訴處分書，認定並未觸犯刑法第三百二十條第一項之竊盜罪。是
      原告請求之貨款，並未扣除取回部分之貨品金額。故被告旺聯公司此部分之抵
      銷抗辯，亦不足取。
三、證據：提出經銷合約書、貨款明細、應收帳款收款明細表、折讓證明單、板橋地
    檢署九十三年度偵字第一三○九號不起訴處分書、取回貨品統計表、結算表、經
    銷商進貨抵押獎勵辦法、冷氣切結獎勵辦法、冷氣機特別獎辦法、冷氣期票辦法
    、招牌申請辦法、招牌製作估價單各一份，經銷商銷售及寄庫查詢四份，支票、
    退票理由單各四份，出貨傳票三十九份為證。
乙、被告方面：
一、被告旺聯公司、甲○○、戊○部分：
    被告旺聯公司、甲○○、戊○未於最後言詞辯論期日到場，惟據之前到庭所提出
    之書狀，聲明、陳述如左：
（一）聲明：原告之訴駁回；如受不利之判決，願預供擔保，請准宣告免為假執行。
（二）陳述：
  １、被告旺聯公司於簽訂經銷合約書時，曾由被告甲○○提供坐落台北市○○○路
      四百十六巷三號房屋及土地應有部分，設定抵押權予原告作為擔保，是原告自
      應每月按被告旺聯公司之銷售金額，核發抵押設定獎金，另被告旺聯公司銷售
      電器產品，有冷氣機銷售獎金、家電銷售獎金，被告旺聯公司均得行使抵銷權
      。
  ２、又原告於九十二年十月十五日，指示原告公司之業務人員陳屏通，會同其他廠
      商，至被告旺聯公司搬走部分電器產品，使被告旺聯公司無法營業，被告旺聯
      公司已向板橋地檢署提出告訴，是就原告造成旺聯公司之財物損失、營業損失
      ，原告依侵權行為之法則，應對於被告旺聯公司負擔損害賠償責任，被告旺聯
      公司亦與原告請求之貨款，行使抵銷權。
（三）證據：提出刑事案件報案三聯單、刑事傳票、本院九十二年度拍字第一七七七
      號裁定各一份，照片五張為證。
二、被告乙○○部分：
    被告乙○○未於言詞辯論期日到場，惟據被告乙○○提出之書狀，聲明、陳述如
    左：
（一）聲明：原告之訴駁回。
（二）陳述：被告乙○○原擔任被告旺聯公司之董事長，以致擔任被告旺聯公司之連
      帶保證人，但該連帶保證之目的，係以被告乙○○擔任被告旺聯公司之負責人
      為條件，是被告乙○○目前已非被告旺聯公司之負責人，自不必負擔連帶保證
      之責任。
    理      由
甲、程序上之事由：
一、被告乙○○未於言詞辯論期日到場，被告旺聯公司、甲○○、戊○未於最後言詞
    辯論期日到場，核均無民事訴訟法第三百八十六條各款所列情形，爰依原告之聲
    請，由其一造辯論而為判決。
二、本件原告起訴之聲明，原係請求被告連帶給付二百零二萬四千二百十九元，及自
    九十二年十一月十一日起至清償日止，按年息百分之五計算之利息，此有起訴狀
    在卷。嗣原告於訴訟中，將請求之金額減縮為二百萬五千二百四十六元，此亦有
    陳報狀在卷足憑，是依民事訴訟法第二百五十五條第一項第三款之規定，本院自
    應准許，合先敘明。
乙、得心證之理由：
一、原告起訴主張：被告旺聯公司於八十六年十一月間，以被告甲○○、乙○○、戊
    ○為連帶保證人，與原告簽訂經銷合約書，約定被告旺聯公司得向原告購買相關
    電器產品經銷，貨款則於每月底支付。嗣被告旺聯公司自九十二年九月二日起至
    同年十月二日止，向原告訂購相關電器產品，扣除得領取之抵押獎金、冷氣機銷
    售獎金、家電銷售獎金等，被告旺聯公司尚積欠二百萬五千二百四十六元之貨款
    ，且被告旺聯公司就部分貨款，開立前開四紙支票，經原告提示後均遭退票。爰
    依經銷合約書和連帶保證之法律關係，請求被告連帶給付二百萬五千二百四十六
    元，及自九十二年十一月十一日起至清償日止，按年息百分之五計算之利息等語
    。
二、被告旺聯公司、甲○○、戊○則以：原告請求之貨款數額，被告旺聯公司固不爭
    執，但原告尚積欠被告旺聯公司抵押設定獎金、冷氣機銷售獎金、家電銷售獎金
    ，被告旺聯公司自得行使抵銷權。又原告公司之業務人員陳屏通，於九十二年十
    月十五日，至被告旺聯公司搬走部分電器產品，使被告旺聯公司無法營業，則就
    原告造成旺聯公司之財物損失、營業損失，原告依侵權行為之法則，應對於被告
    旺聯公司負擔損害賠償責任，被告旺聯公司亦與原告請求之貨款，行使抵銷權云
    云，資為抗辯。被告乙○○則以：被告乙○○擔任被告旺聯公司連帶保證人之目
    的，係以被告乙○○擔任被告旺聯公司之負責人為條件，是被告乙○○目前已非
    被告旺聯公司之負責人，自不必負擔連帶保證之責任云云，資為抗辯。
三、兩造不爭執之事實：
（一）原告主張被告旺聯公司於八十六年十一月間，以被告甲○○、乙○○、戊○為
      連帶保證人，與原告簽訂經銷合約書，約定被告旺聯公司得向原告購買相關電
      器產品經銷之事實，業據其提出經銷合約書一份為證，亦為被告旺聯公司、甲
      ○○、戊○、乙○○所自認，自堪信為真實。
（二）又原告主張被告旺聯公司自九十二年九月二日起至同年十月二日止，向原告訂
      購相關電器產品，被告旺聯公司尚積欠二百萬五千二百四十六元貨款之事實，
      復據其提出貨款明細、應收帳款收款明細表、折讓證明單各一份，經銷商銷售
      及寄庫查詢三份，出貨傳票三十九份為證，且為被告旺聯公司所不爭執，亦堪
      信為真實。
四、兩造爭執之爭點：
    至原告另主張被告旺聯公司積欠之前開貨款，被告依經銷合約書和連帶保證之法
    律關係，應負擔連帶給付責任之部分；則為被告所否認，被告旺聯公司、甲○○
    、戊○辯稱得行使前開抵銷權云云；被告乙○○則辯稱已不必負擔連帶保證責任
    云云。是本件兩造爭執之爭點，即在於：
（一）被告旺聯公司之抵銷抗辯，是否有理由？
（二）被告乙○○是否應負擔連帶保證責任？
五、關於本件之爭點，分述如下：
（一）被告旺聯公司之抵銷抗辯：
  １、按，二人互負債務，而其給付種類相同，並均屆清償期者，各得以其債務，與
      他方之債務，互為抵銷。但依債之性質不能抵銷或依當事人之特約不得抵銷者
      ，不在此限。前項特約，不得對抗善意第三人。民法第三百三十四條定有明文
      。
  ２、被告旺聯公司辯稱，原告尚積欠被告旺聯公司抵押設定獎金、冷氣機銷售獎金
      、家電銷售獎金，且原告搬走被告旺聯公司之貨品，使被告旺聯公司無法營業
      ，則就原告造成旺聯公司之財物損失、營業損失，原告依侵權行為之法則，應
      對於被告旺聯公司負擔損害賠償責任，被告旺聯公司自得以之與原告請求之貨
      款，行使抵銷權云云，但為原告所否認，並主張被告旺聯公司有關獎金部分之
      抵銷抗辯，業已自原告請求之貨款中扣除，至原告取回之貨品部分，被告旺聯
      公司得隨時取回等語。而依前開民法第三百三十四條規定，抵銷權之行使，必
      須二人互負債務，該債務有確定數額，且給付種類相同，均已屆清償期始可。
      惟被告旺聯公司之上開抵銷抗辯，均未具體敘明對原告得請求之債權數額，自
      不符合民法第三百三十四條規定。是被告旺聯公司之上開抵銷抗辯，顯屬無據
      。況有關被告旺聯公司就抵押獎金、冷氣機銷售獎金、家電銷售獎金之抵銷抗
      辯部分，原告就被告旺聯公司得請求之抵押獎金、冷氣機銷售獎金、家電銷售
      獎金，業已自被告旺聯公司積欠之貨款中扣除，此有貨款明細、應收帳款收款
      明細表、折讓證明單、結算表、經銷商進貨抵押獎勵辦法、冷氣切結獎勵辦法
      、冷氣機特別獎辦法各一份，經銷商銷售及寄庫查詢四份，出貨傳票三十九份
      在卷足憑。是被告旺聯公司此部分之抵銷抗辯，更屬無據。
（二）被告乙○○應負擔連帶保證責任：
  １、又按，保證債務之所謂連帶，係指保證人與主債務人負同一債務，對於債權人
      各負全部給付之責任者而言，此就民法第二百七十二條第一項規定連帶債務文
      義參照觀之甚明；最高法院四十五年度台上字第一四二六號判例，亦著有明文
      。本件被告乙○○與被告甲○○、戊○均擔任被告旺聯公司之連帶保證人，則
      依前述最高法院四十五年度台上字第一四二六號判例之意旨，被告乙○○、甲
      ○○、戊○自應就被告旺聯公司積欠原告之貨款，與被告旺聯公司連帶負擔給
      付責任。
  ２、至被告乙○○辯稱，被告乙○○擔任被告旺聯公司之連帶保證人，係以被告乙
      ○○擔任被告旺聯公司之負責人為條件，是被告乙○○目前已非被告旺聯公司
      之負責人，自不必負擔連帶保證之責任云云。惟審視兩造簽訂之經銷合約書，
      並未約定被告乙○○擔任被告旺聯公司之連帶保證人，係以被告乙○○擔任被
      告旺聯公司之負責人為條件，此有該經銷合約書在卷可證。故被告乙○○辯稱
      目前已非被告旺聯公司之負責人，已不必負擔連帶保證之責任云云，即不足取
      。
六、依兩造簽訂之經銷合約書第六條約定，被告旺聯公司應於每月底按原告之批發價
    格，結算當月之貨款，並支付之。則依首揭約定，原告請求被告旺聯公司給付二
    百萬五千二百四十六元之貨款，自屬有據。另按，「給付有確定期限者，債務人
    自期限屆滿時起，負遲延責任。」、「遲延之債務，以支付金錢為標的者，債權
    人得請求依法定利率計算之遲延利息。」、「應付利息之債務，其利率未經約定
    ，亦無法律可據者，週年利率為百分之五。」民法第二百二十九條第一項、第二
    百三十三條第一項前段、第二百零三條復分別定有明文。本件原告對於被告旺聯
    公司之貨款請求權，依前述經銷合約書第六條之約定，被告旺聯公司應於每月底
    支付，係屬於定有給付期限之金錢債權，揆諸前述民法第二百二十九條第一項、
    第二百三十三條第一項前段、第二百零三條之規定，原告就被告旺聯公司於九十
    二年十月二日以前所積欠之貨款，原應於同年十月三十一日前支付，僅請求自同
    年十一月十一日起，加計按年息百分之五計算之法定遲延利息，亦屬有據。故原
    告請求被告連帶給付二百萬五千二百四十六元，及自九十二年十一月十一日起至
    清償日止，按年息百分之五計算之利息，為有理由，應予准許。
七、另本件原告與被告旺聯公司、甲○○、戊○均陳明願供擔保後，請准宣告假執行
    或免為假執行，核均無不合，爰分別酌定相當之擔保金額，予以准許。
八、據上論結，原告之訴為有理由，依民事訴訟法第三百八十五條第一項前段、第八
    十五條第二項、第三百九十條第二項、第三百九十二條第二項，判決如主文。
中　　　華　　　民　　　國　　九十三　　年　　　七　　　月　　二十九　　日
   　　　　　　　　　　          民事第六庭法　　　官  姜悌文
右為正本係照原本作成
如對本判決上訴，須於判決送達後廿日內向本院提出上訴狀，並依上訴利益繳納上訴
費。
中　　　華　　　民　　　國　　九十三　　年　　　七　　　月　　二十九　　日
                                           法院書記官　陳鳳瀴
